【裁判字號】    98,重訴,4
【裁判日期】    980121
【裁判案由】    殺人等
【裁判全文】
臺灣高雄地方法院刑事裁定               98年度重訴字第4號
聲請人  即
被      告  丙○○
                    現於臺灣高雄看守所羈押中
指定辯護人  本院公設辯護人蘇鴻吉
被      告  乙○○
                    現於臺灣高雄看守所羈押中
聲請人 即
選任辯護人  劉啟輝律師
上列聲請人即被告丙○○、被告乙○○之選任辯護人因被告殺人
等案件聲請具保停止羈押，本院裁定如下：
    主  文
聲請均駁回。
    理  由
一、本案聲請人即被告丙○○、被告乙○○因殺人等案件，經本
    院認為罪嫌重大，所涉犯殺人罪為最輕本刑5 年以上有期徒
    刑以上之罪名，且有事實足認有逃亡之虞，又有事實足認有
    勾串共犯或證人之虞，並有羈押之必要，爰分別依刑事訴訟
    法第101 條第1 項第3 款之規定，於民國97年1 月10日起執
    行羈押在案。
二、被告丙○○聲請意旨略以：被告丙○○係自動在中國大陸珠
    海市投案，並拘留於珠海市第一看守所，嗣於97年9 月11日
    被遣返回台，足認被告丙○○無逃亡之虞；又同案被告乙○○亦被羈押，其餘被告則均交保在外，足見被告丙○○亦無
    串證之虞；又據同案被告石世昌所述，係共犯陳文軒刺殺被
    害人鄭明峰，據證人孫曉晴所述，其目睹被告丙○○、乙○○搶槍經過，且係共犯陳文軒將兇刀丟棄在高雄市○○區○○路159 號處，均足以佐證被告丙○○所辯非屬子虛，至於
    證人陳定宏固指證被告丙○○有持刀刺殺被害人鄭明峰之行
    為，惟其所述前後矛盾，並不足採信，從而，足認被告丙○○殺人之犯罪嫌疑不足等語。被告乙○○之辯護人聲請意旨
    略以：被告乙○○對於傷害甲○○之事實並不否認，足認本
    院原先羈押被告乙○○之原因業已消滅，另請考量被告乙○○當初是主動投案，且被告乙○○出境是於先前就計劃好的
    ，並非因涉案才有意逃亡大陸，且於偵查中法官並未以逃亡
    之理由羈押被告乙○○，又相關證人已經在檢察官偵訊時具
    結作證，應可擔保其他證人於本院審理時，不會隨意串供，
    另共犯陳文軒雖在逃，但早已不知去向，故被告乙○○應無
    串證之虞，從而，聲准予被告具保停止羈押等語。
三、按被告經法官訊問後，認為有事實足認為逃亡之虞，又有湮
    滅、偽造、變造證據或勾串共犯或證人之虞，又所犯為死刑
    、無期徒刑或最輕本刑為5 年以上有期徒刑之罪，犯罪嫌疑
    重大，且非予羈押，顯難進行追訴、審判或執行者，得羈押
    之。刑事訴訟法第101 條之1 第1 項第2 、3 款均定有明文
    。次按被告或辯護人得隨時具保聲請停止羈押，此觀刑事訴
    訟法第110 條第1 項自明。而法院究應否准許被告所為具保
    停止羈押之聲請，首應審酌被告之聲請是否符合刑事訴訟法
    第114 條不得駁回其聲請之情形，即所犯最重本刑為3 年以
    下有期徒刑、拘役、或專有事實足認為有湮滅、偽造、變造
    證據或勾串共犯或證人之虞者。科罰金之罪者；懷胎5 月以
    上有事實足認為有湮滅、偽造、變造證據或勾串共犯或證人
    之虞或生產後2 月未滿者；現罹疾病，非保外治療顯難痊癒
    者。次則應考量羈押被告之原因是否繼續存在，故法院應就
    當初依刑事訴訟法第101 條之1 第1 項第2 款規定對被告執
    行羈押之原因是否存在為之論斷。此外，參酌刑事訴訟法第
    101 條之2 「被告經法官訊問後，雖有第101 條第1 項或第
    101 條之1 第1 項各款所定情形之一而無羈押之必要者，得
    逕命具保、責付或限制住居」規定之精神，法院於被告聲請
    停止羈押時，亦應就有無繼續羈押被告之必要性詳為斟酌。
    茲分別審酌如下：
  (一)本案檢察官起訴被告丙○○所涉犯為第271 條第1 項之殺人
    罪，檢察官起訴被告乙○○涉犯刑法第271 條第3 項、第1
    項之殺人未遂罪，均非屬法定最重本刑3 年以下有期徒刑之
    罪，又被告丙○○、乙○○無懷胎之可能，且經查被告丙○○、乙○○目前並無罹患疾病非予以交保不能治療之情形，
    尚無刑事訴訟法第114 條不得駁回具保聲請之事由。
  (二)被告丙○○、乙○○所涉殺人及殺人未遂案件，前經本院以
    被告2 人均犯罪嫌疑重大，且非予羈押顯難進行審判，有羈
    押之必要，而裁定予以羈押。又按羈押決定乃法院審理案件
    之初步階段，尚未涉及本案犯罪事實之認定，從而決定羈押
    與否，法院心證形成之程度，要非必以確認被告果有成立犯
    罪者，始得為之，準此，刑事訴訟法第101 條第1 項、第10
    1 條之1 第1 項所定「犯罪嫌疑重大」之要件，乃指客觀上
    存在具體事由，足堪使人相信被告可能涉有其被指控之犯罪
    ，即屬之，此與「確信被告有罪」之意涵迥異，本案被告丙○○、乙○○固均否認犯罪，惟經查被告丙○○所涉殺人之
    犯行，有證人林平家、甲○○於警詢、偵查中證述，及起訴
    書所列載之其他各項證據在卷可佐；被告乙○○所涉殺人未
    遂之犯行，有證人林平家、甲○○、石世昌、孫曉晴於警詢
    、偵查中證述KTV 大門監視錄影翻拍照片，及起訴書所列載
    之其他各項證據在卷可佐，已足認被告丙○○、乙○○確實
    涉嫌檢察官起訴之殺人及殺人未遂罪，且嫌疑重大，是被告
    丙○○、乙○○此項羈押之原因迄今仍未消滅，被告丙○○
    、被告乙○○之辯護人所舉前揭事由，則僅涉及本案被告二
    人被訴行為是否達於無合理懷疑之有罪確信，自無足採。
  (三)又查被告丙○○於案發後因害怕而立即於當日上午前往高雄
    小港機場搭乘飛機前往大陸地區一節，為被告丙○○供承甚
    明，被告乙○○明知其當日與多人毆打被害人甲○○，且被
    害人甲○○倒臥現場，傷勢非輕，仍於當日下午按原訂計畫
    出境前往大陸地區，而未靜候偵查機關調查，足見被告2 人
    於案發後均曾有逃避接受偵查之事實，如不採取一定限制其
    二人行動自由之措施，顯然均難以確保被告2 人遵期到庭接
    受審理。另經查本案尚未進入審理程序，各該證人均未進行
    交互詰問，另尚有主嫌即共犯陳文軒在逃，迄今仍未緝獲到
    案，顯見本案被告丙○○、乙○○仍有勾串共犯或證人之可
    能，該項羈押原因亦仍存在。
  (四)又按法院對被告執行之羈押，其本質上係屬為保全被告使訴
    訟程序得以順利進行，或為保全證據、保全對被告刑罰之執
    行之目的，所實施之剝奪人身自由之強制處分，是對被告有
    無繼續羈押之必要，當由法院以上述羈押之目的依職權為之
    目的性裁量，本院審酌後，認被告2 人所涉犯係法定最輕本
    刑10年以上有期徒刑之重罪，且涉案情節非輕，以羈押並禁
    止被告2 人接見通信之手段，均足以達到前揭防止被告2 人
    逃亡、或勾串共犯、證人，及保全後續訴訟程序進行之目的
    ，且無法以具保、責付、限制住居等其他對被告2 人之自由
    權利侵害較輕微之強制處分措施替代，另經權衡羈押並禁止
    接見通信措施對於被告2 人基本權利侵害之程度，與為達成
    保全被告、保全證據、確保刑事訴訟程序等落實國家刑罰權
    之公益後，認對被告2 人採此最嚴厲之拘束人身自由措施仍
    屬相當而必要之手段。據上，應認被告丙○○、乙○○均仍
    有繼續羈押並禁止接見通信之必要。
  (三)至聲請人所舉其餘前揭事由，均無影響繼續羈押被告丙○○
    、乙○○之必要性，併予敘明。
四、綜上，本案聲請人即被告丙○○、被告乙○○之辯護人均聲
    請具保停止羈押，本院認當初以刑事訴訟法第101 條之1 第
    1 項第1 款、第2 款第3 款規定對被告2 人實施羈押之原因
    仍屬存在，且不能因具保而使之消滅，而有繼續羈押被告丙○○、乙○○之必要，故聲請人向本院提出具保聲請，即難
    准許，均應予以駁回。
五、據上論斷，應依刑事訴訟法第121條第1項裁定如主文。
中    華    民    國    98    年    1     月    21    日
                  刑事第十七庭  審判長法  官  洪能超
                                      法  官  林建鼎
                                      法  官  陳思帆
以上正本證明與原本無異。
如不服本裁定，應於送達後5日內，向本院提出抗告狀。
中    華    民    國    98    年    1     月    21    日
                                      書記官  李宗諺


司法院資訊處製作；財團法人民間司法改革基金會備份。
